臺灣臺中地方法院民事判決
110年度中簡字第2833號
原      告  古又勻  
被      告  林煜恩  

上列當事人間請求回復原狀事件，本院於民國110年12月8日言詞
辯論終結，判決如下︰
　　主　　　文
被告應給付原告新臺幣肆萬伍仟元，及自民國一一○年十一月十
八日起至清償日止，按週年利率百分之五計算之利息。
原告其餘之訴駁回。
訴訟費用由被告負擔百分之三十二，餘由原告負擔。
本判決原告勝訴部分得假執行。
    事實及理由
壹、程序事項：
　　按訴狀送達後，原告不得將原訴變更或追加他訴。但請求之
    基礎事實同一明者，不在此限，民事訴訟法第255 條第1 項
    第2 款定有明文。本件原告起訴請求被告將門牌號碼臺中市
    ○○區○○街00號（下稱系爭房屋）2、3樓遭毀損部分及1樓水
    泥牆面回復原狀；嗣改請求被告給付修繕費用，於民國110
    年12月8 日言詞辯論期日以言詞變更訴之聲明為：「被告應
    給付原告新臺幣（下同）142,550 元，及自起訴狀繕本送達
    翌日起至清償日止，按週年利率5 ％計算之利息」（見本院
    卷第160 頁），經核均係本於系爭房屋遭毀損之基礎事實而
    為請求，合於前開規定，先予敘明。
貳、兩造爭執要旨：　　　　
  一、原告主張：原告為系爭房屋之所有權人，被告為門牌號碼
      臺中市○○區○○街00號房屋之所有權人，被告於106 年12月
      開始翻修18號房屋，並於107年5月30日入住，兩人為鄰居
      關係。詎被告於翻修房屋期間，未經原告同意，自行拆除
      原告所有之1 樓側牆鐵欄杆，並擅自在系爭房屋2 、3 樓
      外牆鑽孔打洞，經原告反應後，被告僅將2、3樓外牆遭打
      洞部分以矽利康草率填補，然矽利康經風吹日曬，已喪失
      防護、防水作用，造成系爭房屋漏水，系爭房屋內之房間
      並因此出現滲水、壁癌，且被告在系爭房屋打動亦觸犯原
      告宗教及風水上之忌諱，造成原告心理不安。又被告約於
      109 年8 月15日，未經過原告同意，即擅自以油漆在系爭
      房屋1樓外牆亂畫，原告要求被告以水泥抹平恢復原狀，
      被告僅草率以白色油漆遮蓋，並未回復原始之水泥牆面。
      為此，爰依侵權行為之法律關係，請求被告賠償系爭房屋
      回復原狀之修繕費用等語，並聲明：被告應給付原告142,
      550 元，及自起訴狀繕本送達翌日起至清償日止，按週年
      利率5 ％計算之利息。
  二、被告抗辯：被告翻修18號房屋時主動向原告配偶魏德賢表
      明該房屋2 樓露台欄杆需要1顆螺絲固定、3 樓防漏水遮
      板亦需要螺絲固定，經原告配偶口頭同意，始為施工。且
      原告入住系爭房屋時也是大規模翻修，向被告家人表示外
      牆鐵板及1 樓排水會有越界，被告基於敦親睦鄰亦不予計
      較。事隔3 年之後，兩造因為噪音問題不睦，原告提起本
      件訴訟，報復意圖明顯。被告現已拆除系爭房屋2 樓螺絲
      ，亦願意拆除3 樓隔水板，但擔心衍生系爭房屋漏水問題
      。又原告所指1樓牆面遭亂畫部分，該牆面係被告以15,00
      0元委請專業人員塗鴨美化，因該違建牆壁靠近被告房屋
      ，影響被告房屋之美觀，現已用白色油漆覆蓋，與被告房
      屋之對稱牆同色等語。並聲明：原告之訴駁回。
參、得心證之理由：
  一、原告主張其為系爭房屋之所有權人，被告為門牌號碼臺中
      市○○區○○街00號房屋之所有權人，兩人為鄰居關係。被告
      於106年12月翻修房屋期間，拆除原告所有之1 樓側牆鐵
      欄杆，並在系爭房屋2 、3 樓外牆鑽孔打洞，嗣又將2、3
      樓外牆遭打洞部分以矽利康填補。另於109 年8 月15日，
      未經過原告同意，擅自以油漆在系爭房屋1樓外牆塗鴉等
      情，業據原告提出建物所有權狀、現場照片、錄影光碟及
      譯文為證，並經本院依職權調取系爭房屋之稅籍證明書核
      閱無誤，且為被告所不爭執，堪信原告所陳上情為真正，
      本院即採為判決之基礎。被告雖辯稱其拆除系爭房屋1樓
      側牆鐵欄杆及在系爭房屋2 、3 樓外牆鑽孔打洞係經原告
      配偶口頭同意，始為施工云云，然為被告所否認，原告就
      此復未能舉證以實其說，所辯自不足採信，堪認被告在拆
      除系爭房屋1樓側牆鐵欄杆及在系爭房屋2、3樓外牆鑽孔
      打洞亦係未經原告之同意。
  二、按因故意或過失，不法侵害他人之權利者，負損害賠償責
      任。故意以背於善良風俗之方法，加損害於他人者亦同；
      負損害賠償責任者，除法律另有規定或契約另有訂定外，
      應回復他方損害發生前之原狀。因回復原狀而應給付金錢
      者，自損害發生時起，加給利息。第1項情形，債權人得
      請求支付回復原狀所必要之費用，以代回復原狀，民法第
      184條第1項、第213條分別定有明文。本件被告未經原告
      同意，即擅自拆除系爭房屋1樓側牆鐵欄杆、在系爭房屋2
       、3 樓外牆鑽孔打洞，並在系爭房屋1樓外牆塗鴉，係故
      意不法侵害原告之財產權，則原告依上開規定請求被告賠
      償系爭房屋回復原狀之修繕費用，於法洵屬有據。被告雖
      辯稱其已拆除系爭房屋2 樓螺絲，並將1樓外牆以白色油
      漆覆蓋云云。惟被告在系爭房屋2樓鑽孔打洞已破壞該部
      分之牆面，影響該牆面之防水及遮蔽功能，被告將螺絲拆
      除後雖又以矽利康填補洞口（見本院卷第55頁現場照片）
      ，但矽利康之遮補作用日久漸衰，不若原來之鐵皮牆面持
      久，且與周圍鐵皮之顏色及材質均有不同，不甚美觀，自
      難認為被告拆除螺絲及以矽利康填補洞口即係將系爭房屋
      2樓外牆回復原狀。又系爭房屋1樓外牆原來為灰色之水泥
      牆面（見本院卷第53頁現場照片），被告竟以白色油漆覆
      蓋塗鴉，與該外牆原來之顏色不同，顯然亦未回復原狀，
      是認被告仍負有賠償將系爭房屋1、2樓外牆回復原狀所需
      修繕費用之義務。
  三、原告主張系爭房屋回復原狀之修繕費用為142,550元，固
      提出估價單及報價單為證。而其中將系爭房屋1樓外牆以
      灰色防水漆粉刷方式回復原狀之費用為5,000元，尚屬合
      理，應予准許；另將系爭房屋2、3樓以更換烤漆浪板方式
      回復原狀之費用為137,550元，因該費用係以整面牆面35
      坪均更換烤漆浪板估算，然系爭房屋僅有遭被告鑽孔打洞
      之部分受損，尚無逕行更換整面牆面之必要，原告主張此
      部分之修繕費用為137,550元，顯然過高。經本院詢問證
      人即上開報價單之製作人劉文裕系爭房屋2、3樓牆面局部
      受損部分以貼皮方式進行修復所需之費用為何？證人劉文
      裕證稱系爭房屋2樓牆面更換烤漆浪板費用大約1至2千元
      左右，系爭房屋3樓牆面更換烤漆浪板7片費用大約3至4萬
      元左右等語（見本院卷第159頁），本院認為系爭房屋2、
      3樓牆面之修繕費用以4萬元為合理。被告雖又辯稱系爭房
      屋2、3樓牆面之烤漆浪板已使用十幾年，應計算折舊云云
      。惟本院考量系爭房屋2、3樓牆面僅係局部修復，不因此
      修復而延長整面外牆之使用年限，且局部修復所使用之烤
      漆浪板係依現場尺寸剪裁，亦無法挪作他用，尚難認為以
      新烤漆浪板更換舊烤漆浪板會提升系爭房屋之價值，原告
      未因此額外獲有利益，故認毋須予以計算折舊。準此，原
      告得請求被告賠償之修繕費用合計為45,000元【計算式：
      5,000＋40,000＝45,000】。
  四、綜上所述，原告依侵權行為之法律關係，請求被告給付45
      ,000元，及自110年11月17日言詞辯論期日改訴請被告給
      付修繕費用之翌日即110年11月18日起（見本院卷第132頁
      ，另參見民法第229條第1項、第233條第1項、第203條規
      定）至清償日止，按週年利率百分之5計算之利息，為有
      理由，應予准許；逾此範圍之請求，則屬無據，應予駁回
      。
  五、本件事證已臻明確，兩造其餘攻擊防禦方法及舉證，核於
      判決結果不生影響，爰不一一論斷，附此敘明。
  六、本判決原告勝訴部分係就民事訴訟法第427條第1項訴訟適
      用簡易程序所為被告敗訴之判決，爰依職權宣告假執行。
肆、訴訟費用負擔之依據：民事訴訟法第79條。　　　
中　　華　　民　　國　　110 　年　　12　　月　　24　　日
                  臺中簡易庭    法  官  林筱涵
以上為正本係照原本作成。
如不服本判決，應於送達後20日內，向本院提出上訴狀並表明上
訴理由，如於本判決宣示後送達前提起上訴者，應於判決送達後
20日內補提上訴理由書（須附繕本）。如委任律師提起上訴者，
應一併繳納上訴審裁判費。
中　　華　　民　　國　　110 　年　　12　　月　　24　　日
                                書記官  張峻偉